臺灣高雄地方法院民事判決　　　　　　　 95年度訴字第919號
原　　　　告　丙○○
訴訟代理人　　張永昌律師
被　　　　告　乙○○
兼訴訟代理人　甲○○
上列當事人間清償借款事件，本院於民國96年5 月16日言詞辯論
終結，判決如下：
    主  文
被告乙○○應給付原告新臺幣貳佰零伍萬元，及自民國九十五年
四月十三日起至清償日止，按年息百分之五計算之利息。
原告其餘之訴駁回。
訴訟費用由被告乙○○負擔二分之一，餘由原告負擔。
本判決第一項勝訴部分，於原告以新臺幣陸拾捌萬參仟參佰參拾
參元，為被告乙○○供擔保後得假執行。但被告乙○○如以新臺
幣貳佰零伍萬元，為原告預供擔保得免為假執行。
原告其餘假執行之聲請駁回。
    事實及理由
一、按訴狀送達後，原告不得將原訴變更或追加他訴，但被告同
    意者，不在此限，民事訴訟法第255 條第1 項第1 款定有明
    文。本件原告於起訴後將原應受判決事項之聲明：「被告應
    給付原告新台幣（下同）2,350,000 元，及自起訴狀繕本送
    達翌日起至清償日止，按年息5 ％計算之利息。」，變更為
    ：「被告乙○○應給付原告2,050,000 元，及自起訴狀繕本
    送達翌日起至清償日止，按年息5 ％計算之利息，如對被告
    乙○○之財產強制執行無效果時，由被告甲○○給付。」，
    業經被告當庭表示同意（見本院卷第172 頁），核與上揭法
    條規定相符，依法自應予以准許，合先敘明。
二、原告主張：被告乙○○與被告甲○○為父子關係。被告乙○○自民國89年起陸續向原告借款合計4,380,000 元，嗣被告
    乙○○於89年9 月16日與原告協議將於89年9 月22日先行返
    還200,000 元予原告，否則由保證人即被告甲○○支付，且
    原先由被告2 人簽發之面額4,000,000 元本票，也應於被告
    乙○○先行返還借款200,000 元後，面額改為3,800,000 元
    ，被告乙○○並簽立聲明書1 紙予原告，被告甲○○亦於該
    聲明書之保證人欄簽名。嗣原告對於上開金額不表同意，原
    告遂要求被告2 人重新開票，但被告乙○○僅願簽發面額分
    別為2,000,000 元、1,000,000 元、800,000 元（合計3,80
    0,000 元）並均由被告甲○○背書之本票3 紙予原告收執，
    嗣被告乙○○於89年10月6 日給付原告200,000 元以清償借
    款，惟其餘借款均未清償。因原告先前已對被告甲○○提起
    給付票款之訴訟（本院90年度鳳簡字第259 號、90年度簡上
    字第111 號），並均勝訴確定（票據金額分別為800,000 元
    、950,000 元），故原告尚未取得執行名義之剩餘借款為2,
    430,000 元，惟原告僅就2,050,000 元部份請求清償。原告
    爰依消費借貸之法律關係請求被告乙○○返還借款，及依保
    證之法律關係請求判命被告甲○○應就上開借款負保證責任
    ，並聲明：(1)被告乙○○應給付原告2,050,000 元，及自起
    訴狀繕本送達翌日起至清償日止，按年息百分之五計算之利
    息，如對被告乙○○之財產強制執行無效果時，由被告甲○○給付。(2)原告願供擔保，請准宣告假執行。
三、被告則以：被告乙○○對於迄今尚積欠原告借款2,050,000
    元未清償之事實不爭執，惟被告甲○○僅係就200,000 元範
    圍內負保證責任，並非就上開借款全部負保證責任，且被告
    甲○○係因遭原告夥同2 名不詳姓名之男子向其恐嚇，被告
    甲○○在遭脅迫情形下才在上開聲明書上簽名及在本票上背
    書，被告甲○○嗣後已寄發存證信函予原告，要求撤銷保證
    責任及票據上之背書責任等語置辯，並聲明：(1)原告之訴駁
    回。(2)如受不利判決，被告願供擔保，請求准予宣告免為假
    執行。
四、兩造不爭執之事實：
  (1)被告乙○○自89年起陸續向原告借款，嗣於89年9 月16日被
    告乙○○向原告協議表示將於89年9 月22日先行返還200,00
    0 元予原告，否則由保證人即被告甲○○支付，且原先由被
    告乙○○簽發之面額4,000,000 元本票，也應於被告乙○○
    先行返還借款200,000 元後，面額改為3,800,000 元，被告
    乙○○並將上開協議內容簽立聲明書1 紙予原告，被告甲○○則於該聲明書之保證人欄簽名。
  (2)被告乙○○已於89年10月6 日給付原告200,000 元以清償借
    款，惟迄今尚有2,050,000 元之借款未清償。
  (3)被告乙○○有簽發面額分別為2,000,000 元、1,000,000 元
    、800,000 元（合計3,800,000 元）、發票日均為89年9 月
    16日之本票3 紙予原告，被告甲○○並於上開本票3 紙背書
    。
  (4)原告曾就上開800,000 元之本票，以被告甲○○在該本票背
    書為由，及被告甲○○另於89年5 月11日簽發面額950,000
    元之本票，對被告甲○○分別起訴請求給付票款800,000 元
    及950,000 元，經本院鳳山簡易庭以90年度鳳簡字第259 號
    ；89年度鳳簡字第1148號、90年度簡上字第111 號均判決被
    告甲○○敗訴，並分別於90年11月16日、90年6 月15日確定
    。
五、本件之爭點為：
  (1)被告乙○○欠款餘額為何？
  (2)被告甲○○所負保證責任之範圍？
六、被告乙○○欠款餘額為何？
    原告主張被告乙○○自89年起陸續向原告借款，經原告向被
    告乙○○催討，嗣被告乙○○於89年10月6 日清償200,000
    元，迄今尚有2,050,000 元之借款未清償之事實，業據原告
    提出被告乙○○簽立之聲明書1 份及被告乙○○簽發之本票
    2 紙（本票面額分別為2,000,000 元、1,000,000 元）為證
    ，而被告對於被告乙○○確有向原告借款，且迄今尚積欠2,
    050,000 元未清償一節並不爭執，是原告主張被告乙○○目
    前尚積欠2,050,000 元之借款未清償之事實，應堪認為真實
    。
七、被告甲○○所負保證責任之範圍？
    按稱保證者，謂當事人約定，一方於他方之債務人不履行債
    務時，由其代負履行責任之契約，民法第739 條定有明文。
    本件原告主張被告甲○○應就被告乙○○上開借款負全部之
    保證責任，並提出上揭聲明書1 份及本票2 紙為證，惟被告
    甲○○則抗辯其僅就聲明書所載之200,000 元部份負保證責
    任等語，經查：
  (1)原告所提出由被告乙○○書立之聲明書1 份，其內容係：「
    我乙○○於民國89年9 月22日將交給貳拾萬給丙○○小姐，
    否則由乙○○父親甲○○支付。附註：肆佰萬元本票於貳拾
    萬元支付給丙○○小姐後，面額改為參佰捌拾萬元。」（見
    本院卷第5 頁），被告甲○○則於該聲明書之保證人欄簽名
    ，是依上開聲明書所載內容，被告甲○○僅係就被告乙○○
    應於89年9 月22日給付原告之200,000 元負保證責任，應可
    認定。另附註部份所載內容，應係雙方約定就被告乙○○於
    89 年9月15日所簽發之面額4,000,000 元之本票（見本院90
    年度鳳簡字第259 號卷第153 頁），如被告乙○○已清償20
    0,000 元，則該本票面額於扣除已清償之200,000 元後應改
    為3,800,000 元，自難認係被告甲○○就該3,800,000 元負
    保證責任之約定。至於證人即原告之弟涂宗利於本院證稱：
    被告乙○○有向原告借款總計4,380,000 元，原告要求還錢
    ，被告乙○○表示一定會拿200,000 元來還，原告就要求被
    告簽立聲明書，當時有協商以4,000,000 元當作欠款金額，
    被告也有簽發4,00 0,000元的本票，其餘欠款就不再追究；
    簽聲明書時被告甲○○是說他會處理200,000 元的債務給原
    告表示誠意，至於後續債務，他會跟被告乙○○看要怎麼處
    理等語（見本院卷第65頁），是依證人涂宗利上揭證詞內容
    ，被告甲○○應係僅就200,000 元願負保證責任，其餘欠款
    部份則事後再行協商，況證人涂宗利於被告乙○○簽立上揭
    聲明書時，其係見證人（證人涂宗利有於聲明書之見證人欄
    簽名），如被告甲○○係就被告乙○○全部欠款4,000,000
    元負保證責任，則原告或證人涂宗利應向被告2 人要求將此
    保證內容於聲明書內載明，惟上揭聲明書內並無此記載。是
    依據上揭聲明書所載內容，被告甲○○應僅係就被告乙○○
    於89年9 月22日給付原告之200,000 元部份負保證責任，原
    告主張被告甲○○係就被告乙○○全部欠款負保證責任云云
    ，不足為採。
  (2)原告另提出由被告乙○○所簽發面額分別為2,000,000 元、
    1,000,000 元，並由被告甲○○背書之本票2 紙（見本院卷
    第6 、7 頁），認被告甲○○係就被告乙○○之全部借款負
    保證責任等語，而被告甲○○對其有在上開本票2 紙上背書
    一節並不爭執，惟查，按在票據上簽名者，依票上所載文義
    負責；背書人應照票據文義擔保付款，票據法第5 條第1 項
    、第29條第1 項、第39條分別定有明文，是背書人應係就票
    據文義負擔保付款之責任，本件被告甲○○固有於上揭本票
    2 紙上背書，則被告甲○○自應依票據所載面額負背書人之
    責任，惟此係因票據之法律關係而來，與被告甲○○是否有
    與原告簽立保證契約就被告乙○○之全部欠款負普通保證責
    任，係不同之法律關係，且無從僅因被告甲○○有在本票上
    背書，即認被告甲○○有就全部借款願負普通保證責任之意
    思表示，是原告依據上開本票2 紙，主張被告甲○○係就被
    告乙○○全部欠款負保證責任云云，亦不足採。
  (3)綜上，被告甲○○僅係就被告乙○○應於89年9 月22日給付
    原告之200,000 元部份負保證責任，原告主張被告甲○○係
    就被告乙○○全部欠款負保證責任云云，不足採信。
八、按稱消費借貸者，謂當事人一方移轉金錢或其他代替物之所
    有權於他方，而約定他方以種類品質、數量相同之物返還之
    契約。借用人應於約定期限內，返還與借用物種類、品質、
    數量相同之物。遲延之債務，以支付金錢為標的者，債權人
    得請求依法定利率計算之遲延利息，民法第474 條第1 項、
    第478 條前段、第233 條第1 項前段分別定有明文。本件被
    告乙○○向原告借款，且尚積欠2,050,000 元未清償，已如
    上述，則原告依據消費借款之法律關係，請求被告乙○○給
    付欠款2,050,000 元，及自起訴狀繕本送達翌日起（即95年
    4 月13日）至清償日止之法定遲延利息，為有理由，應予准
    許。另就被告甲○○部份，被告甲○○僅係就被告乙○○應
    於89年9 月22日給付原告之200,000 元部份負保證責任，業
    如上述，而該200,000 元欠款，被告乙○○已於89年10月6
    日給付原告，為兩造所不爭，是被告甲○○之保證責任已因
    該200,000 元之清償而消滅，則原告依據保證契約之法律關
    係，請求被告應就被告乙○○上揭2,050,000 元之欠款負保
    證責任，自無理由，應予駁回。
九、兩造均陳明願供擔保請為宣告假執行或免為假執行，關於原
    告勝訴部分，經核均無不合，而法院定擔保金額，應斟酌當
    事人所應受之損害為衡量之標準，本院爰依兩造因假執行或
    免為假執行後，他造所因此可能遭受之損害，各酌定相當之
    擔保金額准許，至於原告上開敗訴部分，其假執行之聲請已
    失所依附，併予駁回。
十、本件判決之基礎已臻明確，被告甲○○抗辯其就上開聲明書
    之簽名及本票背書部份，係遭原告恐嚇、脅迫等防禦方法，
    核與判決結果無影響，爰不再一一論列。又被告甲○○聲請
    訊問證人謝榮東部分，因事證已明，且被告甲○○亦自承證
    人謝榮東並未聽聞其與原告商談之內容等語，本院認無再予
    調查之必要，附此敘明。
十、據上結論，原告之訴一部有理由、一部無理由，依民事訴訟
一  法第79條、第390條第2 項、第392條第2 項，判決如主文。
中　　華　　民　　國　　96　　年　　5　　月　　30　　日
                   民事鳳山分庭審判長法　官  朱玲瑤
                                     法  官  許政賢
                                     法  官  呂憲雄
正本證明係照原本作成。
如不服判決，應於送達後二十日內，向本院提出上訴狀並表明上
訴理由，如於判決送達前提起上訴者，應於判決送達後十日內補
提上訴理由書（須附繕本）。
中　　華　　民　　國　 　96　　年　　5　　月　　31　　日
                                     書記官  李文廣
